【裁判字號】    98,訴,899
【裁判日期】    990412
【裁判案由】    違反藥事法等
【裁判全文】
臺灣桃園地方法院刑事判決               98年度訴字第899號
公  訴  人  臺灣桃園地方法院檢察署檢察官
被      告  甲○○
選任辯護人  盧建宏律師
上列被告因違反藥事法等案件，經檢察官聲請簡易判決處刑（97
年度偵字第11516 號），本院改依通常程序審理，判決如下：
    主  文
甲○○過失犯藥事法第八十三條第一項之販賣禁藥罪，處拘役伍
拾日，如易科罰金，以新臺幣壹仟元折算壹日，扣案如附表所示
之禁藥沒收。其餘被訴部分無罪。
    事  實
一、甲○○係設於桃園縣龜山鄉○○路409 號之「航空城DVD 專
    賣店」負責人，應注意其於97年4 月間所取得如附表所示之
    「威而鋼（ＶＩＡＧＲＡ）」藥錠，係「輝瑞大藥廠股份有
    限公司」（下稱輝瑞公司）經行政院衛生署核准輸入之藥品
    ，且其在臺銷售之「威而鋼（ＶＩＡＧＲＡ）」藥錠係一盒
    四錠鋁箔包裝，若與之包裝不符者（即散裝、瓶裝或罐裝）
    ，則非輝瑞公司受核准輸入之藥品，而屬不得任意販售之「
    禁藥」，又無不能注意之情事，詎其竟疏未注意及此，於取
    得上開藥錠後之某日，以新臺幣（下同）2000元之價格出售
    7 顆上開未經核准輸入之威而鋼藥錠予某不詳成年人。嗣於
    97年4 月29日下午5 時5 分許，在上址店內為警查獲，並扣
    得如附表所示之藥錠，始知上情。
二、案經桃園縣政府警察局龜山分局移送臺灣桃園地方法院檢察
    署檢察官偵查後聲請簡易判決處刑。
    理  由
壹、有罪部分：
一、上開犯罪事實業據被告坦承不諱，且有搜索、扣押筆錄、扣
    押物品目錄表、行政院衛生署食品藥物管理局FDA 研字第09
    90006108號檢驗報告書附卷可考，並有如附表所示之藥錠扣
    案可資佐證，堪認被告之自白與事實相符，可以採信。
二、又輝瑞公司於報章雜誌等媒體曾刊載輝瑞公司合法進口威而
    鋼之辨識方法，即輝瑞公司經行政院衛生署核准輸入在臺銷
    售之「威而鋼（ＶＩＡＧＲＡ）」藥錠，係一盒四錠鋁箔包
    裝，而被告既有出售威而鋼藥品之意，自負有注意出售之藥
    錠是否為行政院衛生署核准輸入藥品之義務，其既負有該注
    意之義務，又無證據顯示被告有何無法注意之情事，則被告
    疏未注意及此，其對出售禁藥一事顯有過失，本件事證已經
    明確，被告之犯行堪予認定，應依法論科。
三、按未經核准擅自輸入之藥品，為藥事法所稱「禁藥」，藥事
    法第二十二條第一項第二款前段定有明文。又藥事法第二十
    二條第二款所稱未經核准擅自輸入之藥品，係指該藥品未曾
    由中央衛生主管機關依藥事法第三十九條規定核發輸入許可
    證者，藥事法施行細則第六條亦定有明文。核被告所為，係
    犯藥事法第八十三條第一項、第三項之過失販賣禁藥罪。爰
    審酌被告犯罪之動機、目的、手段、出售之禁藥數量、犯罪
    所生危害之程度及犯罪後坦承犯行等一切情狀，量處如主文
    所示之刑，並諭知易科罰金之折算標準。扣案如附表所示禁
    藥為被告所有而備供犯本罪所用之物，應依刑法第38條第1
    項第2 款之規定宣告沒收。
貳、無罪部分：
一、公訴意旨略以：被告甲○○基於販賣色情光碟之犯意，自97
    年4 月間某日起，以每片70元、15片1000元之價格，販賣內
    容為裸露男女性器官及性交等猥褻行為之猥褻光碟片予不特
    定之顧客，嗣於同年4 月29日下午5 時5 分許，為警在上開
    店內查獲，並扣得猥褻光碟共762 片（聲請簡易判決處刑書
    誤載為760 片），因認被告此部分涉犯刑法第235 條第1 項
    之販賣猥褻物品罪嫌。
二、按犯罪事實應依證據認定之，無證據不得認定犯罪事實；不
    能證明被告犯罪或其行為不罰者應諭知無罪之判決，刑事訴
    訟法第154 條第2 項、第301 條第1 項分別定有明文。事實
    之認定，應憑證據，如未能發現相當證據，或證據不足以證
    明，自不能以推測或擬制之方法，以為裁判基礎；認定不利
    於被告之事實，須依積極證據，苟積極證據不足為不利於被
    告事實認定時，即應為有利於被告之認定，更不必有何有利
    之證據；認定犯罪事實，所憑之證據，無論直接或間接證據
    ，其為訴訟上之證明，須於通常一般之人均不致於有所懷疑
    ，而得確信其為真實之程度者，始得據之為有罪之認定，倘
    其證明尚未達到此一程度，而有合理性懷疑之存在時，即無
    從為有罪之認定（最高法院40年臺上字第86號、30年上字第
    816 號、76年台上字第4986號判例要旨參照）。
三、公訴意旨認被告涉有上開販賣猥褻物品罪嫌，無非係以被告
    之供述、光碟翻拍照片及扣案光碟為其主要論據。惟訊據被
    告堅決否認有販賣猥褻物品之犯行，辯稱：伊取得扣案光碟
    後有先做分類，將內容含有性暴力及人獸交等伊自己認為不
    堪入目而無意觀看之光碟片挑出來，挑出之光碟片伊並無販
    賣之意思等語。
四、按刑法第二百三十五條之販賣猥褻物品罪所稱之「猥褻」一
    詞，係一評價性之不確定法律概念，其定義、界限及判斷，
    會隨時代之演變、風格之變易及閱覽者地域、生活背景之差
    異而有所不同。惟本於該罪係屬妨害風化之犯罪，其目的應
    在於保護社會善良風俗，防止破壞性道德之意旨，所謂「猥
    褻」一詞，當係指其內容不僅在客觀上足以刺激或滿足人之
    性慾，且亦會使普通一般人產生厭惡感或羞恥感，而侵害性
    的道德感情，依一般社會通念，足認有傷於社會風俗者而言
    。猥褻文字、圖樣與藝術性、醫學性、教育性，乃至單純娛
    樂休閒性文字、圖畫之區別，應就其內容整體之特性及目的
    而為觀察，基於尊重憲法第十一條保障人民言論出版自由之
    本旨，兼顧善良風俗及青少年身心健康之維護，依當時之一
    般社會觀念決定之（司法院大法官會議釋字第四０七號解釋
    參照）。是出版品內容是否已達猥褻程度，尚難單就其內容
    （不論是影像、聲音或文字）是否著墨於男女性行為或性器
    官之描述而遽論，依上開大法官會議解釋意旨，應就該出版
    品之內容在客觀上足以刺激或滿足性慾，且其對性慾刺激的
    方式達到引起普通一般人「羞恥或厭惡感」而侵害性的道德
    感情，有礙於社會風化的程度等情綜合判斷。查本件扣案如
    附表編號8 至190 所示光碟封面之照片無任何遮掩處理，其
    裸露男女性器官及性交、口交等性行為過程均清晰可見等情
    ，有本院勘驗筆錄一份在卷可考，是其內容並無含蓄之美，
    而是將男女之性行為過程完全予以具體的暴露顯現，其程度
    已達在客觀上，足以挑起、刺激或滿足性慾，並引起普通一
    般人羞恥或厭惡感而侵害性的道德感情，且上揭照片，亦難
    認為有何藝術性、醫學性、教育性。從而，本件扣案如附表
    編號8 至190 所示光碟片顯純屬渲染、強調性行為之作品，
    實足以侵害性的道德感情，而有礙於社會風化，具有猥褻性
    無疑。
五、惟性言論與性資訊，因閱聽人不同之性認知而可能產生不同
    之效應，舉凡不同社群之不同文化認知、不同之生理及心理
    發展程度，對於不同種類及內容之性言論與性資訊，均可能
    產生不同反應，為貫徹憲法第十一條保障人民言論及出版自
    由之本旨，除為維護社會多數共通之性價值秩序所必要而得
    以法律加以限制外，仍應對少數性文化族群依其性道德感情
    與對社會風化之認知而形諸為性言論表現或性資訊流通者，
    予以保障。刑法第二百三十五條第一項規定所謂散布、播送
    、販賣、公然陳列猥褻之資訊或物品，或以他法供人觀覽、
    聽聞之行為，係指對含有暴力、性虐待或人獸性交等而無藝
    術性、醫學性或教育性價值之猥褻資訊或物品為傳布，或對
    其他客觀上足以刺激或滿足性慾，而令一般人感覺不堪呈現
    於眾或不能忍受而排拒之猥褻資訊或物品，未採取適當之安
    全隔絕措施而傳布，使一般人得以見聞之行為（司法院大法
    官會議釋字第六一七號解釋參照）。是該條項所規定之販賣
    行為，應解釋為保障他人免於猥褻物干擾之自由，販售者應
    區隔購買者不同社群，將猥褻物品分級、避免公開販售或廣
    告推銷，不使任何人均有機會接近猥褻物品，有違反上開保
    護意旨者始加以處罰，而非使此類物品完全喪失流通之機會
    ，方符合上開大法官會議解釋意旨。申言之，倘行為人所販
    賣之資訊或物品，並未含有暴力、性虐待或人獸性交等而無
    藝術性、醫學性或教育性價值之內容，而僅是單純地散布或
    流通，以挑動、刺激、或滿足性慾為目的而創作之與性有關
    之言論、出版、圖畫、聲音、影像或其他之資訊或物品，無
    論是以暗示、影射、描繪、誇飾之方式呈現，或許不夠道德
    ，或許不符禮教，或許欠缺藝術美感，或許難登大雅之堂，
    而只有小眾之市場，惟從刑法法益侵害觀點言之，如行為人
    在採取適當之安全阻隔措施之情形下（如未將猥褻物品置於
    展示架上公開販售，而係經由消費者主動詢問始行出售），
    將前開所稱具有猥褻性之資訊或物品，以販賣或其他之方式
    ，供給流通予該些有特定需求之人士，使其得以在公權力無
    正當理由而不得伸手介入管制之私領域空間（如自家閨房）
    播放觀看，並最終地刺激或滿足該等人之性慾，此並無侵害
    到任何人之法益，對購買者而言亦未必有害，甚且可幫助或
    提供購買者有正常宣洩性慾之管道，亦非無促進自我實現、
    或維護人性尊嚴之意義，甚或從生物學角度而言，更有助益
    種族繁衍、綿延生命之意涵。經查，扣案如附表編號8 至19
    0 所示之光碟經本院勘驗封面之結果，並未含有暴力、性虐
    待或人獸性交等猥褻內容，有上開勘驗筆錄一份可稽。且本
    案之查獲過程，係由員警持搜索票進入被告所經營之前揭商
    店內執行搜索，始在店內一樓通往二樓木門門框上之隔板扣
    得部分光碟，嗣又在店內他處扣得其他光碟，公然陳列於店
    內展示架上之光碟則未查扣等情，業經證人即執行搜索之員
    警黎大君於本院審理時具結證述明確，足見被告並無將扣案
    如附表編號8 至190 所示之光碟片在店內公然陳列，且被告
    既係將光碟片藏置門框上之隔板，益徵被告應係由消費者主
    動表示欲購買猥褻光碟片之意願後，被告始將以黑色塑膠袋
    包裝妥當之猥褻光碟出售，據此，其所為顯已符不致使任何
    人均有可能在不意、非自願性之情況下接近猥褻物品甚或強
    行觸目，而能適切保障他人有免於遭受猥褻物品非意願性或
    強行性干擾此一自由之合憲性目的，揆諸首開說明，被告意
    圖販賣而持有附表編號8 至190 所示之光碟固均屬猥褻物品
    ，然其既係在採取適當之安全阻隔措施下方持有斯類猥褻物
    品，此舉即非在刑法第235 條妨害風化罪所處罰之範圍內，
    自不得據以刑法第235 條之罪責相繩。
六、另查，本件扣案如附表編號1 至7 所示之光碟封面，經本院
    勘驗結果有女子赤裸身體遭綑綁、凌空吊起、與狗性交之圖
    片，有勘驗筆錄1 份在卷可考，而觀諸該等照片亦未見存有
    何藝術性、醫學性或教育性之價值，是該等光碟自屬絕對禁
    止公然陳列、意圖販賣而持有或販賣之猥褻物品無訛。然扣
    案光碟片並無公然陳列之情事乙節，已如前述，且參酌證人
    黎大君於本院審理時證稱：伊查到之光碟片係用黑色塑膠袋
    包裹，一袋內約放10片光碟，伊查獲之黑色塑膠袋約五袋、
    十袋左右，其他光碟伊沒有印象係在何處查獲，因其他光碟
    並非伊所查獲，伊只有打開幾個伊查獲之黑色塑膠袋查看其
    內光碟之封面，並沒有全部打開，伊對於所查看之光碟封面
    是否有女子遭繩索綑綁或是與狗性交之圖片已經沒有印象等
    語，足見證人黎大君在門框上方隔板處查獲者僅係扣案光碟
    中之一部分，其他扣案光碟係在他處被查獲，則被告辯稱其
    有將光碟作分類等語，即非全然無據。況證人黎大君既無法
    確認以黑色塑膠袋包裝之光碟是否含有性暴力、性虐待或人
    獸交等內容，自難率予推論被告已將如附表編號1 至7 所示
    之光碟預先以黑色塑膠袋包裝而準備出售。至被告固曾供承
    確有販賣猥褻光碟之行為，然經本院告以扣案光碟封面之勘
    驗結果後，被告隨即陳稱如附表編號1 至7 所示光碟片均係
    其所挑出不欲出售之猥褻物品，因本件扣案光碟多達762 片
    ，其中如附表編號1 至7 所示含有性暴力、性虐待、人獸交
    等內容之光碟則僅有41片，則被告辯稱：因為之前沒有問到
    性暴力、人獸交之光碟，故伊未提到有將該等光碟分開置放
    ，伊之前陳稱光碟係有人詢問時才拿出來賣，是指正常之光
    碟等語，尚難認屬無稽，因之，本件既無積極證據得以證明
    被告有販賣、意圖販賣而持有或公然陳列如附表編號1 至7
    所示之光碟，自應對被告為有利之認定。
七、綜上論述，公訴人所憑事證尚未達於通常一般之人均不致於
    有所懷疑，而得確信其為真實之程度，本院無從形成被告此
    部分有罪論斷之確信，此外，復查無其他積極事證足以證明
    被告確有觸犯刑法第235 條之犯行，揆諸首揭法條、判例要
    旨及說明，此部分自屬不能證明其犯罪，應為被告無罪之諭
    知。
參、本件檢察官原聲請以簡易判決處刑，惟經本院認有刑事訴訟
    法第451 條之1 第4 項但書所定之情形，依同法第452 條之
    規定，本件爰改依通常程序審判之，末此敘明。
據上論斷，應依刑事訴訟法第452 條、第299 條第1 項前段、第
301 條第1 項，藥事法第83條第1 項、第3 項，刑法第11條前段
、第41條第1 項前段、第38條第1 項第2 款，判決如主文。
本案經檢察官潘怡華到庭執行職務。
中    華    民    國    99    年    4     月    12    日
              刑事第十二庭  審判長法  官  魏于傑
                                  法  官  羅國鴻
                                  法  官  李文娟
以上正本證明與原本無異。
如不服本判決應於收受判決後10日內向本院提出上訴書狀，並應
敘述具體理由。其未敘述上訴理由者，應於上訴期間屆滿後20日
內向本院補提理由書( 均須按他造當事人之人數附繕本) 「切勿
逕送上級法院」。
                                  書記官  劉乙錡
中    華    民    國    99    年    4     月    19    日
附錄本件論罪科刑法條：藥事法第83條
附表：
┌─────────────┬───────────────┬───────────┐
│物品名稱                  │數量                          │備註                  │
├─────────────┼───────────────┼───────────┤
│威而鋼（ＶＩＡＧＲＡ）藥錠│驗餘檢體95粒（含2 瓶未開封塑膠│檢出Sildenafil citrate│
│                          │瓶，瓶上記載內容30粒）        │西藥成分              │
└─────────────┴───────────────┴───────────┘

司法院資訊處製作；財團法人民間司法改革基金會備份。
